【裁判字號】    92,智,8
【裁判日期】    921219
【裁判案由】    損害賠償
【裁判全文】
臺灣臺北地方法院民事判決                              九十二年度智字第八號
    原      告  華納國際音樂股份有限公司
    法定代理人  乙○○
    原      告  科藝百代股份有限公司
    法定代理人  艾力森
    原      告  環球國際唱片股份有限公司
    法定代理人  張桂明
    原      告  上華國際企業股份有限公司
    法定代理人  呂燕清
    右四人共同
    訴訟代理人  甲○○
    被      告  庚○○
    訴訟代理人  劉興業    律師
    被      告  己○○
                丙○○
                戊○○
                倚天資訊股份有限公司
    右  一  人
    法定代理人  丁○○
    右  一  人
    訴訟代理人  劉麗雲    律師
右當事人間請求損害賠償事件，本院於民國九十二年十一月二十八日言詞辯論終結，
判決如左：
    主    文
被告己○○、丙○○、戊○○、倚天資訊股份有限公司等應連帶給付原告各新台幣壹
佰萬元，及自民國九十年十二月十三日起至清償日止，按週年利率百分之五計算之利
息。
原告其餘之訴駁回。
訴訟費用由被告己○○、丙○○、戊○○、倚天資訊股份有限公司等連帶負擔。
本判決第一項於原告各以新台幣參拾肆萬元為被告己○○、丙○○、戊○○、倚天資
訊股份有限公司供擔保後，得假執行。但被告倚天資訊股份有限公司如就原告各提供
新台幣壹佰萬元後，得免為假執行。
原告其餘假執行之聲請駁回。
    事    實
甲、原告方面：
一、聲明：
  (一)被告應連帶給付原告各新台幣（下同）一百萬元，及自起訴狀繕本送達之翌日起
    至清償日止，按週年利率百分之五計算之利息。
  (二)原告願供擔保，請准宣告假執行。
二、陳述：
    原告係合法設立之正版唱片公司，乃系爭錄音著作（詳如附表所示）之著作權人
    ，而被告丙○○、戊○○、杜維忠分別擔任被告倚天資訊股份有限公司（下稱倚
    天公司）之業務員，光碟部經理、副理，被告則係跨國仿冒光碟集團之成員。然
    被告卻以常業之犯意，意圖營利而違法重製侵害原告錄音著作權益之盜版音樂光
    碟，亦即由被告等人於民國（下同）八十七年間委託光碟業者重製盜版光碟，被
    告丙○○等人則基於不法利益之犯意聯絡而接單製造，再由被告庚○○等人辦理
    業務運送出口，嗣於八十七年九月及十月間於巴拿馬國際機場為巴拿馬、巴西、
    巴拉圭警方查獲盜版光碟近一百六十萬片，其中七千六百八十九片則由被告倚天
    公司所壓製而成，此案業經臺灣臺北地方法院檢察署指揮法務部調查幹員搜索被
    告倚天公司及被告等人之公司及住處，扣得相關證物及盜版光碟所用之重製用母
    版、網版、樣品、成品等，嗣經原告提起告訴，並經臺灣板橋地方法院檢察署偵
    查且起訴在案。又此案查扣侵害原告等錄音著作之盜版光碟由被告倚天公司所壓
    製者即達七萬片，盜版品總數更達一百六十萬片，況由被告倚天公司之生產規模
    及同案查所扣其他盜版品之數量可知，本案製作完成並已交貨之盜版光碟數量不
    僅於此，原告實不易證明正確之損害程度。而被告等或基於常業之犯意，或為專
    業製作雷射光碟之公司及專業人員，其損害行為自屬故意且行為重大，被告戊○○、杜維忠既係被告倚天公司之管理階層幹部，倚天公司自無從卸責，尚不得以
    該公司設有管考制度即據以為被告有利之認定。更何況，此案件盜版光碟數量眾
    多，侵害國家名譽及原告等利益甚重，被告所獲得不法利益更加難以估計，原告
    爰依民法第一百八十五條、著作權法第八十八條第一項、第三項及刑事訴訟法第
    四百八十七條之規定，請求被告等連帶負損害賠償責任，即給付每名原告各一百
    萬元。
三、證據：提出原告遭被告侵權之錄音著作明細影本一件為證。
乙、被告方面：
一、被告倚天公司部分：
  (一)聲明：
  1.原告之訴及其假執行之聲請均駁回。
  2.如受不利判決，被告願供擔保請准宣告免為假執行。
  (二)陳述：
  1.依被告倚天公司所制定之光碟產品承攬合約書第一條第四款與其切結書第二條及
    第三條約定，雖均載明得請客戶提出擔保本產品合法性之權利證書影本等相類文
    字，然實際運作上卻十分困難，就連原告等國內大型唱片業者於授權他人重製其
    授與之音樂著作時，皆未曾提出任何著作權之權利證明文件予被授權人，換言之
    ，國內幾乎無授權者或委託者會提出權利證明書情況下，倚天公司只好接受現況
    ，於他方無法提出著作權之證明文件時，則以切結書代替之，並非倚天公司督導
    不力。況被告倚天公司於生產代工光碟時，只接公司所出訂單，而不接個人所出
    之訂單，而被告丙○○為規避前開約定，遂以其妻即訴外人呂尚錦所設立之奕新
    科技有限公司（下稱奕新公司）於八十七年二月間，以新開發客戶方式，填寫客
    戶基本資料表等相關文件，並檢附奕新公司執照與營利事業登記證影本予被告倚
    天公司，而被告丙○○便於八十七年三月間，開始以訴外人奕新公司名義，委託
    被告倚天公司生產系爭光碟產品，並於八十七年七月七日、同年七月二十八日與
    八月十四日分次委託倚天公司代工壓制系爭涉案光碟，此有雙方所簽訂之承攬合
    約書與切結書可稽，而被告倚天公司於收到奕新公司所簽署之卻結書後同意接單
    生產，係因現況使然，並非被告倚天公司督導不周。是以，被告倚天公司對被告
    丙○○以訴外人奕新公司名義委託倚天公司代工生產涉案產品之接單流程，已盡
    相當之注意義務，故依民法第一百八十八條第一項規定，被告倚天公司對此不須
    負賠償責任。況且，本件案件之刑事判決主文諭知倚天公司係因其受僱人執行職
    務時，擅自以重製方法侵害他人之著作財產權，故被科罰金二十萬元，由此可知
    ，被告倚天公司係因履行代工業務而涉入本案，與被告庚○○、己○○、丙○○
    與戊○○等人間並無犯意連絡與行為分擔可言，自無須對前開被告等盜版集團所
    為盜錄，並經巴拿馬海關所查扣之近一百六十萬片盜版光碟之行為負連帶責任，
    充其量僅須對被告倚天公司所代工生產之六萬餘片光碟負責。從而，原告等以著
    作權法第八十八條第四項後段之規定，主張被告倚天公司應與其餘被告連帶賠償
    每名原告一百萬元，並無理由。
  2.再者，被告倚天公司係依客戶所下訂單生產系爭光碟，主觀上並無故意或過失可
    言，且倚天公司係因已離職之員工即被告丙○○及戊○○執行光碟業務接單涉入
    此案，致不法侵害原告權利，縱倚天公司須為員工負責，其範圍至多亦僅為代工
    所生產之六萬多片光碟，而非巴拿馬國際機場所查獲之一百六十萬片盜版光碟。
    被告倚天公司對系爭光碟產品之接單與生產流程已盡相當之督導責任，故於計算
    被告倚天公司對本案所負之賠償額時，應以本件承攬合約所得之利益為本件損害
    賠償之上限；換言之，縱以被告倚天公司代工生產系爭光碟之代工費用每片七元
    三角計算，倚天公司因生產系爭光碟所得利益為五十萬三千六百九十三元，扣除
    倚天公司每片生產系爭光碟之成本計六元一角，是倚天公司因生產所得之利益為
    八萬二千七百九十九元。又被查扣由倚天公司所生產之六萬八千九十九片系爭光
    碟中，侵害原告華納國際音樂股份公司（下稱華納公司）之著作權者有一千片、
    侵害原告上華國際企業股份有限公司（下稱上華公司）之著作權者有一千片、侵
    害原告環球國際唱片股份有限公司（下稱環球公司）之著作權者有八千六百九十
    片、侵害原告科藝百代股份有限公司（下稱科藝百代公司）之著作權者有五萬八
    千三百零九片；是以，被告倚天公司於本件中應賠償華納公司一千二百元、上華
    公司一千二百元、環球公司一萬零四百二十八元及科藝百代公司六萬九千九百七
    十一元。
  (三)證據：提出錄音著作使用授權契約書一件、音樂著作使用授權契約書一件、授權
    合約書一件、奕新科技股份有限公司之客戶基本資料表及經濟部公司執照與臺北
    縣政府營利事業登記證各一件、承攬合約書與切結書各一件（以上均影本）等件
    為證。
二、被告丙○○部分：
  (一)聲明：原告之訴及假執行之聲請均駁回。
  (二)陳述：並未違反著作權法。
  (三)證據：被告丙○○未提出任何證據供本院參酌。
三、被告庚○○部分：
  (一)聲明：原告之訴駁回。
  (二)陳述：被告庚○○並未侵犯原告之著作權，此業經臺灣高等法院九十二年度上訴
    字第八七八號刑事判決被告無罪在案，故原告之請求顯無理由。
  (三)證據：提出臺灣高等法院九十二年度上訴字第八七八號刑事判決影本一件為證。
四、被告己○○、戊○○部分：
    被告己○○及戊○○等未於言詞辯論期日到場，亦未提出書狀作何聲明或陳述。
    理    由
甲、程序方面：
    本件被告己○○及戊○○等經合法通知，無正當理由未於言詞辯論期日到場，核
    無民事訴訟法第三百八十六條所列各款情形，爰依原告聲請，由其等一造辯論而
    為判決。
乙、實體方面：
一、本件原告起訴主張渠等分別為如附表所示錄音著作之著作權人，詎被告在未取得
    許可及同意下，竟擅自重製並出口至第三國，造成其等重大損失，為此訴請被告
    負連帶賠償責任等語；被告倚天公司則以其係受他人委託壓片，由於查證困難，
    在委託人出具切結書後，始開工生產，其並無侵害他人著作權之故意過失，縱認
    應對此負損害賠償責任，亦應僅就其所生產之六萬多片光碟負責，而非對所有一
    百六十餘萬片光碟片負損害賠償責任云云；被告丙○○、庚○○則辯稱渠等未有
    侵害原告著作權之行為，自毋庸負損害賠償責任。
二、經查，本件原告等分別為系爭詞曲著作權人，此部分事實已經原告於刑事案件中
    舉證證明在案，並經本院（八十九年度訴字第一四五號）及台灣高等法院刑事庭
    （九十二年度上訴字第八七八號）確認無誤，此部分事實堪予確定。而本件被告
    於未取得系爭錄音著作之著作權人許可同意下，由被告等人於八十七年間委託被
    告倚天公司等光碟業者重製盜版光碟，被告丙○○等人則負責接單製造，再辦理
    運送出口業務，而後於八十七年九月及十月間於巴拿馬國際機場為巴拿馬、巴西
    、巴拉圭警方查獲盜版光碟近一百六十萬片，並察知其中七千六百八十九片由被
    告倚天公司所壓製等情，亦經本院及臺灣高等法院於上揭判決中查證綦詳，此分
    別有上開判決書影本附卷可考，並經檢警機關查獲扣得相關證物及盜版光碟所用
    之重製用母版、網版、樣品、成品等可資佐證，是此部分事實已堪認為真實。被
    告不法共同侵害原告等人利益，依民法第一百八十四條、著作權法第八十八條第
    一項、第三項規定，自應連帶負損害賠償責任。又被告倚天公司與被告丙○○、
    戊○○間於行為時存有僱傭關係，此為被告所不爭執，而渠等身為專業壓片從業
    人員，對於客戶委託壓片業務自應較諸他人注意有關著作權爭議問題，竟疏未注
    意，大量壓製，致生損害於原告，自均應依民法第一百八十八條規定連帶負損害
    賠償責任。本件被告等出口之第三國遭查獲之非法重製錄音著作物其數量高達一
    百六十餘萬片，即以被告倚天公司壓片部分亦高達六萬餘片，此一數量均為兩造
    所不爭執，對原告而言，此一侵害情節不可謂不重，倘順利銷售，渠等所獲暴利
    將數倍於原告正常銷售所得獲得之利潤，對原告等日後之銷售量亦將產生重大影
    響，而被告明知渠等並未獲得著作權人同意或授權，其侵權行為顯係基於故意而
    生，是原告依著作權法第八十八條第三項後段規定，主張被告等應連帶賠償原告
    各一百萬元，及自起訴狀繕本送達翌日起至清償日止按週年利率百分之五計算之
    利息，並非無據，且尚屬合乎情理，自應准許。
三、原告等復主張被告庚○○亦參與非法重製且販售侵害渠等權利之著作物，應連帶
    負損害賠償責任云云，惟查，關於被告庚○○侵害著作權部分之行為，已經本院
    及台灣高等法院於刑事程序中調查認為缺乏證據證明被告庚○○確有侵害原告系
    爭錄音著作之行為而判決無罪在案，被告庚○○亦否認其有侵害原告著作權之行
    為，原告對此亦未再提出任何證據證明，是不能僅因原告之指訴，即遽認被告庚○○亦有親權行為而應負連帶損害賠償責任，原告此部分請求自屬無據，應予駁
    回。
四、假執行之宣告：
    本件原告及被告倚天公司均陳明願供擔保，聲請宣告假執行或免為假執行，經核
    均無不合，就原告勝訴部分爰酌定相當擔保金額分別准許之。至原告敗訴部分，
    其假執行之聲請即失所附麗，應併予駁回，附此敘明。
五、結論：原告之訴為一部有理由，一部無理由，依民事訴訟法第三百八十五條第一
    項前段、第七十九條、第八十五條第二項、第三百九十條第二項、第三百九十二
    條第二項，判決如主文。
中      華      民      國    九十二    年     十二     月     十九     日
                                  民事第二庭  法  官  汪漢卿
正本係照原本作成
如對本判決上訴，須於判決送達後廿日內向本院提出上訴狀
中      華      民      國    九十二    年     十二     月     十九     日
                                              書記官  許婉如
民事訴訟法第三百九十二條
法院得宣告非經原告預供擔保，不得為假執行。
法院得依聲請或依職權，宣告被告預供擔保，或將請求標的物提存而免為
假執行。
依前項規定預供擔保或提存而免為假執行，應於執行標的物拍定、變賣或
物之交付前為之。


司法院資訊處製作；財團法人民間司法改革基金會備份。
